臺灣高等法院臺中分院刑事判決　　　　96年度上易字第1353號
上　訴　人　臺灣彰化地方法院檢察署檢察官
被　　　告　丁○○
　　　　　　　　　　（現在臺灣彰化監獄執行中）
上列上訴人因被告詐欺案件，不服臺灣彰化地方法院96年度易字
第349號中華民國96年6月12日第一審判決（起訴案號：臺灣彰化
地方法院檢察署95年度偵字第9961號），提起上訴，及檢察官移
送本院併辦（臺灣彰化地方法院檢察署96年度偵字第6735號），
本院判決如下：
    主  文
原判決撤銷。
丁○○幫助連續意圖為自己不法之所有，以詐術使人將本人之物
交付，累犯，處有期徒刑伍月，減為有期徒刑貳月又拾伍日，如
易科罰金，以銀元參佰元即新台幣玖佰元折算壹日。
    事  實
一、丁○○於民國87年間因違反槍砲彈藥刀械管制條例案件，經
    臺灣高等法院判處有期徒刑六月確定，於89年1月10日縮刑
    期滿執行完畢。詎仍不知悔改，其可預見金融機構帳戶係個
    人理財之重要工具，且關係個人財產、信用之表徵，如任意
    交予他人使用，或經不詳年籍姓名之人無故蒐集個人之存摺
    、金融卡等帳戶資料，有供作財產犯罪用途之可能，然其仍
    不顧第三人所可能遭受侵害之危險，竟基於縱若他人持有其
    存摺、金融卡後，自行或轉交他人用以實施犯罪，供作被害
    人匯款之用，仍不違背其本意之幫助使用其帳戶者向他人詐
    欺取財之不確定故意，於92年4月間，在不明地點，將其向
    中華郵政股份有限公司彰化芬園郵局申請開戶之戶名為丁○○、局號0000000號，帳號0000000號之存摺、金融卡密碼、
    金融卡等物，交付予其友人洪坤地（已於95年10月28日死亡
    ）。洪坤地復於不詳時地，將上開丁○○之存摺等資料交付
    予姓名年籍不詳之人，幫助他人犯詐欺取財罪。該姓名年籍
    不詳之人取得上開之存摺等資料後，即持之向不特定人詐財
    之人頭帳戶使用。該不詳姓名之人乃基於意圖為自己不法所
    有之概括犯意，於94年12月間，刊登虛偽家庭代工廣告，詐
    稱：「需先購買機器，才能工作」云云，致丙○○陷於錯誤
    ，依指示於95年2月13日，在嘉義大林郵局匯款新臺幣（下
    同）8000元匯入丁○○上開帳戶內，隨即遭人提領一空。復
    於95年3月3日，乙○○遭詐騙集團成員詐騙，並依指示將25
    60元匯入丁○○上開帳戶內。其後丙○○、乙○○察覺有異
    ，始知受騙，而分別報警處理。
二、案經彰化縣警察局彰化分局報請臺灣彰化地方法院檢察署檢
    察官偵查起訴及桃園縣警察局大園分局報請臺灣桃園地方法
    院檢察署呈請臺灣高等法院檢察署核轉臺灣彰化地方法院檢
    察署移送本院併案審理。
    理  由
一、訊據被告丁○○矢口否認有幫助詐欺取財之犯行，辯稱：因
    其於92年間與友人洪坤地共同在嘉義開設享盛有限公司，由
    其擔任負責人，又因洪坤地住在公司營業地而將其所申設之
    前揭郵局帳戶交予洪坤地保管供公司使用，其後公司於93年
    間停業，洪坤地亦因案進入監所執行，等洪坤地離開監所，
    其亦因案入監執行，上開郵局帳戶因而均放在洪坤地處保管
    而未取回，其不知上揭郵局帳戶為何成為詐欺集團之人頭帳
    戶云云。惟查：
  (一)上開事實業據被害人丙○○、乙○○於警訊時指述甚詳，復
    有郵政國內匯款執據影本、郵政存簿儲金立帳申請書影本、
    查詢帳戶最近交易資料等附卷可稽。
  (二)被告雖以上情置辯，而證人即洪坤地之妻蕭嘉萱於原審審理
    時雖具結證稱：於整理其夫洪坤地之皮包時曾見過被告之郵
    局存摺，被告與其夫於92年間好像有共同經營公司等語，並
    有載明公司名稱為「享盛有限公司」、代表人為「丁○○」
    、公司所在地為「嘉義縣布袋鎮龍江里新厝仔300之6號1樓
    」、核准設立日期為「92年8月28日」、停業日期為「93年4
    月14日」等內容之公司基本資料查詢表一件，以及載明洪坤
    地與其妻蕭嘉萱（原名蕭秀慧）曾設籍於「嘉義縣布袋鎮龍
    江里新厝仔300之6號」該址之遷徙紀錄資料查詢結果表、全
    戶戶籍資料查詢結果表等件附卷可參。然依一般經驗法則，
    開設公司均應有獨立之帳戶，以供公司之財務進出，當無使
    用私人帳戶作為公司使用之理，否則極可能涉犯逃漏稅之罪
    嫌。況且被告所經營之公司早已停業甚久，竟一直未將其郵
    局存摺等物取回，仍留供洪坤地使用，亦違常情。
  (三)另查洪坤地雖於93年3月17日送臺灣嘉義看守所附設勒戒處
    所執行觀察、勒戒，並於93年4月14日送臺灣嘉義戒治所執
    行強制戒治一年，而被告其後亦於94年11月29日入監執行另
    案有期徒刑八月，有臺灣高等法院被告前案紀錄表二份存卷
    可按。然以被告既係基於幫助詐欺之犯意，將其存摺等交與
    洪坤地轉交詐欺集團使用，則其二人何時入監或入戒治所執
    行，於其犯行並無影響。
  (四)綜上所述，被告所辯，顯係事後卸責之詞，不足採信。本件
    事證明確，被告犯行堪以認定。
二、按刑法於民國94年2月2日經總統令修正公布，於95年7月1日
    施行，修正後刑法第2條第1項規定：「行為後法律有變更者
    ，適用行為時之法律。但行為後之法律有利於行為人者，適
    用最有利於行為人之法律。」經比較刑法修正前後罰金、易
    科罰金之規定，依提高標準及換算為新台幣後，以修正前之
    規定有利於行為人。被告行為後，法律有變更，自應適用刑
    法修正前之規定處斷。核被告所為，係犯刑法第339條第1項
    詐欺取財罪之幫助犯。其以幫助他人犯罪之不確定故意，而
    參與實施詐欺罪犯罪構成要件以外之行為，為幫助犯，應按
    正犯之刑減輕其刑。而正犯之多次犯行，時間緊接，犯罪手
    法及構成要件均相同，顯係基於概括犯意反覆為之，應依修
    正前刑法第56條連續犯之規定論以一罪，被告自亦構成幫助
    連續犯之罪。本件公訴意旨雖未敘及被害人丙○○部分之犯
    行，惟此部分與已起訴部分有裁判上一罪之關係，為起訴效
    力所及，且經檢察官移送本院併辦，本院自應併予審理。查
    被告於87年間因違反槍砲彈藥刀械管制條例案件，經臺灣高
    等法院判處有期徒刑六月確定，於89年1月10日縮刑期滿執
    行完畢，有臺灣高等法院被告前案紀錄表在卷可稽，其於有
    期徒刑執行完畢後，五年以內再犯本件有期徒刑以上之罪，
    為累犯，應依修正前刑法第47條規定加重其刑。經查中華民
    國九十六年罪犯減刑條例，於民國96年7月4日經總統令公布
    ，於96年7月16日施行，被告犯罪之時間，係在96年4月24日
    以前，且所犯之罪符合該條例所規定得予減刑之情形，應依
    該條例諭知其宣告刑及減得之刑。原審未予詳查，遽為被告
    無罪之諭知，認事用法尚有未合，檢察官上訴指摘原判決不
    當，為有理由，應予撤銷改判。爰審酌被告犯罪之動機、目
    的、手段，及其品性、生活狀況、智識程度、犯罪所生之損
    害，及犯罪後態度等一情狀，量處如主文第二項所示之刑及
    減得之刑，並依修正前刑法第41條第1項前段諭知易科罰金
    之折算標準。
據上論結，應依刑事訴訟法第369條第1項前段、第364條、第299
條第1項前段，修正後刑法第2條第1項前段、刑法第339條第1項
、修正前刑法第30條、第56條、第47條、第41條第1項前段，中
華民國九十六年罪犯減刑條例第2條第1項第3款、第7條、第9條
，罰金罰鍰提高標準條例第1條前段、修正前第2條，判決如主文
。
本案經檢察官甲○到庭執行職務。
中　　華　　民　　國　　96　　年　　9 　　月　　4 　　日
            刑事第十一庭  審判長法　官  陳  朱  貴
                                法  官  胡  文  傑
                                法  官  郭  同  奇
上列正本證明與原本無異。
不得上訴。
                                書記官  康  孝  慈
中　　華　　民　　國　　96　　年　　9 　　月　　5 　　日
附錄論罪科刑法條
刑法第339條
意圖為自己或第三人不法之所有，以詐術使人將本人或第三人之
物交付者，處5年以下有期徒刑、拘役或科或併科1千元以下罰金
。
以前項方法得財產上不法之利益或使第三人得之者，亦同。
前二項之未遂犯罰之。
